臺灣高雄地方法院刑事判決　　　　　 100年度審易字第2167號
公　訴　人　臺灣高雄地方法院檢察署檢察官
被　　　告　陳子霖
　　　　　　李政益
上列被告因竊盜案件，經檢察官提起公訴（100 年度偵字第1504
5 號），被告就被訴事實為有罪陳述，經本院告知簡式審判程序
之旨，並聽取當事人之意見後，裁定依簡式審判程序審理，判決
如下：
    主  文
陳子霖共同犯攜帶兇器竊盜未遂罪，共貳罪，各處有期徒刑陸月
；又共同犯攜帶兇器竊盜罪，處有期徒刑捌月。應執行有期徒刑
壹年伍月。
李政益共同犯攜帶兇器竊盜未遂罪，共貳罪，各處有期徒刑柒月
。應執行有期徒刑壹年。
    事  實
一、陳子霖與李政益共同意圖為自己不法之所有，而基於竊盜之
    犯意聯絡，由李政益騎乘陳子霖所有車牌號碼657-EEY 號普
    通重型機車附載陳子霖，並以衛生紙遮蓋車牌，四處尋找行
    竊目標，分別為下列行為：
  (一)於民國99年6 月10日凌晨1 時43分許，李政益騎乘上開機車
    附載陳子霖，行經高雄市○○區○○路鼓山國中，見陳世華
    所有、由其胞弟陳建嶧使用之車牌號碼ZT-5815 號馬自達廠
    牌灰色自用小客車停放該國中大門前方右側，即由李政益負
    責在旁把風，陳子霖則持其所有客觀上足以對人之生命、身
    體構成威脅，可為兇器使用之T 字型扳手1 支，撬開該車車
    門鎖（毀損部分未據告訴），惟因該車設有暗鎖而未竊取得
    逞。
  (二)於99年6 月10日凌晨1 時45分許，李政益騎乘上開機車附載
    載陳子霖，行經高雄市○○區○○路36號前，見蔡佳伶所有
    、由其友人葉重儀使用之車牌號碼3210-UN 號馬自達廠牌黑
    色自用小客車停放該處，即由李政益負責在旁把風，陳子霖
    持上開T 型扳手，破壞該車車門鎖進入車內欲發動引擎（毀
    損部分未據告訴），嗣經葉重儀發現喝阻，渠等旋即騎車逃
    逸而未竊取得逞。
  (三)於99年6 月10日晚上9 時許至同年6 月11日上午7 時40分間
    之某時，李政益復騎乘上開機車附載陳子霖，行經高雄市○
    ○區○○路與美術東四路路口，見謝淑靜所有、由其女婿鍾
    榮宗使用之車牌號碼ZU-9592 號馬自達廠牌藍色自用小客車
    （價值約新臺幣【下同】20萬元）停放該處，即由李政益負
    責在旁把風，陳子霖持上開T 型扳手，破壞該車車門鎖進入
    車內發動引擎而竊取得手，並旋由陳子霖駕駛上開車輛，李
    政益騎乘上開機車離開現場，前往高雄市○○路某巷弄內，
    將竊得贓車交予知情之梁智偉收受（李政益竊盜及梁智偉收
    受贓物部分，業經本院100 年度審交訴字第153 號分別判處
    有期徒刑8 月、4 月在案）。嗣因鍾榮宗發覺車輛失竊報警
    處理，經警方調閱監視器錄影畫面，始循線查悉上情。
二、案經高雄市政府警察局鼓山分局移送臺灣高雄地方法院檢察
    署檢察官偵查起訴。
    理  由
一、本件被告陳子霖與李政益所犯均係死刑、無期徒刑、最輕本
    刑為3 年以上有期徒刑以外之罪，其於準備程序中就被訴事
    實為有罪之陳述，經法官告知簡式審判程序之旨，並聽取公
    訴人及被告之意見後，裁定進行簡式審判程序，合先敘明。
二、上揭犯罪事實業據被告二人坦承不諱，核與證人即被害人李
    建嶧、葉重儀、鍾榮宗於警詢時及偵查中之證述相符（見警
    卷第7 至13頁、偵卷第18至21頁），並有車輛詳細資料報表
    3 份，失車- 案件基本資料詳細畫面報表、被告陳子霖使用
    之門號0000000000號行動電話雙向通聯紀錄各1 份及監視器
    錄影畫面翻拍照片23張在卷可稽（見警卷第22至30頁），足
    見被告二人之任意性自白與事實相符，得為認定犯罪之依據
    。從而，本件事證明確，被告二人上開犯行均堪以認定，應
    依法論科。
三、論罪科刑：
  (一)本件被告二人行為後，刑法第321 條第1 項業於100 年1 月
    26日修正公布，並於同年月28日生效施行。按行為後法律有
    變更者，適用行為時之法律，但行為後之法律有利於行為人
    者，適用最有利於行為人之法律，刑法第2 條第1 項定有明
    文。查修正前刑法第321 條第1 項規定：「犯竊盜罪而有左
    列情形之一者，處6 月以上、5 年以下有期徒刑：一、於夜
    間侵入住宅或有人居住之建築物、船艦或隱匿其內而犯之者
    。二、毀越門扇、牆垣或其他安全設備而犯之者。三、攜帶
    兇器而犯之者。四、結夥三人以上而犯之者。五、乘火災、
    水災或其他災害之際而犯之者。六、在車站或埠頭而犯之者
    」；修正後刑法第321 條第1 項則規定：「犯竊盜罪而有下
    列情形之一者，處6 月以上、5 年以下有期徒刑，得併科新
    臺幣10萬元以下罰金：一、侵入住宅或有人居住之建築物、
    船艦或隱匿其內而犯之者。二、毀越門扇、牆垣或其他安全
    設備而犯之者。三、攜帶兇器而犯之者。四、結夥三人以上
    而犯之者。五、乘火災、水災或其他災害之際而犯之者。六
    、在車站、埠頭、航空站或其他供水、陸、空公眾運輸之舟
    、車、航空機內而犯之者」，經比較新舊法之規定，新法法
    定刑除增加「得併科10萬元以下罰金」之罰金刑外，並刪除
    原第1 款「於夜間」之要件，且就第6 款增加「航空站、其
    他供水、陸、空公眾運輸之舟、車、航空機內」之要件，核
    均屬加重刑罰或擴大加重竊盜構成要件之涵攝範圍，是修正
    後刑法第321 條第1 項之規定並未較有利於行為人，自應適
    用修正前刑法第321 條第1 項之規定。
  (二)按刑法第321 條第1 項第3 款之攜帶兇器竊盜罪，係以行為
    人攜帶兇器竊盜為其加重條件，此所謂兇器，其種類並無限
    制，凡客觀上足對人之生命、身體、安全構成威脅，具有危
    險性之兇器均屬之，並不以攜帶之初有行兇之意圖為必要，
    最高法院79年台上字第5253號判例參照。本件被告二人所攜
    帶用以行竊之T 字型扳手，係具有相當硬度之金屬材質器具
    ，且足以撬開車門鎖竊取汽車，業經被告二人陳明在卷（見
    偵卷第19至20頁），應屬客觀上足對人之生命、身體、安全
    構成威脅，具有危險性之兇器無疑。又按刑法關於正犯、幫
    助犯之區別，係以其主觀之犯意及客觀之犯行為標準，凡以
    自己犯罪之意思而參與犯罪，無論其所參與者是否犯罪構成
    要件之行為，皆為正犯，其以幫助他人犯罪之意思而參與犯
    罪，其所參與者，苟係犯罪構成要件之行為，亦為正犯。如
    以幫助他人犯罪之意思而參與犯罪，其所參與者又為犯罪構
    成要件以外之行為，則為從犯。至於事前同謀，事後分贓，
    並於實施犯罪之際，擔任在外把風，顯係以自己犯罪之意思
    而參與犯罪，即應認為共同正犯（司法院解釋院字第2030號
    、最高法院95年度台上字第3886號判決意旨參照）。本件被
    告李政益事前同謀行竊，並於被告陳子霖三次下手行竊時均
    在場把風，為防止阻礙犯罪事實發生之行為，助成犯罪之實
    現，自屬犯罪行為之分擔，而為共同正犯甚明。
  (三)核被告陳子霖、李政益就犯罪事實一、(一)(二)所為，均係犯刑
    法第321 條第2 項、第1 項第3 款之攜帶兇器竊盜未遂罪。
    被告陳子霖就犯罪事實一、(三)所為，係犯刑法第321 條第1
    項第3 款之攜帶兇器竊盜罪。被告二人就上開三次加重竊盜
    犯行，有犯意聯絡及行為分擔，應論以為共同正犯。又犯罪
    事實一、(一)(二)所載犯行，被告二人雖已著手竊盜行為之實行
    ，惟未生竊取財物得手之結果，其犯罪均尚屬未遂，爰均依
    刑法第25條第2 項之規定，按既遂犯之刑減輕其刑。被告陳
    子霖所為上開三犯行、被告李政益所為上開二犯行，均犯意
    各別，行為互異，應予分論併罰。爰審酌被告李政益前有強
    盜、施用毒品及多次竊盜前科，經法院判處罪刑確定在案，
    素行不佳，且竊盜犯罪手法多與本案雷同，次數非少，有臺
    灣高等法院被告前案紀錄表及卷附判決書可參，又負責騎乘
    機車附載被告陳子霖尋找行竊對象，其再犯本案顯無警惕、
    悔改之意，不宜寬貸，且被告二人分別為76年、79年間出生
    ，有渠等之年籍資料在卷可查，均正值青壯，竟不思以正當
    途逕賺取生活所需，共同任意竊取他人物品，侵害他人財產
    法益，價值觀念偏差，造成被害人陳建嶧、葉重儀、鍾榮宗
    受有損害及不便，又未賠償被害人所受損害，實有不該，且
    渠等以攜帶兇器之方式行竊，危害治安甚鉅，並考量被告陳
    子霖前未曾受有期徒刑以上刑之宣告，有臺灣高等法院被告
    前案紀錄表可參，渠等於本院審理時均能坦承犯行，態度尚
    可，犯罪事實一、(一)(二)部分均未竊取得逞，惟由被告陳子霖
    持T 字型扳手行竊，仍造成車門鎖之損害，犯罪事實一、(三)
    部分竊取之車輛價值約20萬元，價值非微，及本件犯罪情節
    、渠等犯罪之動機、目的、手段、所生危害、被害人所受損
    害程度，及被告陳子霖自稱高中肄業、現為螺絲工廠員工、
    月薪2 萬多元、尚有祖母須扶養；被告李政益自稱國中畢業
    、入監執行前從事汽車美容工作、月薪1 萬多元等一切情狀
    （見本院卷第39頁），分別量處如主文所示之刑，並定其應
    執行之刑，以示懲儆。至被告二人用以行竊之T 字型扳手1
    支，雖為被告陳子霖所有，然並未扣案，其於偵查中亦陳稱
    ：T 型扳手已經不見了等語在卷（見偵卷第20頁），應認業
    已滅失，爰不予宣告沒收，附此敘明。
據上論斷，應依刑事訴訟法第299 條第1 項前段、第273 條之1
第1 項，修正前刑法第321 條第1 項第3 款、第2 項，刑法第2
條第1 項前段、第28條、第25條第2 項、第51條第5 款，判決如
主文。
本案經檢察官王兆琳到庭執行職務。
中    華    民    國    100   年    8     月    18    日
                      刑事第十庭      法  官  周佳佩
以上正本證明與原本無異。
如不服本判決應於收受送達後10日內向本院提出上訴書狀，並應
敘述具體理由；如未敘述上訴理由者，應於上訴期間屆滿後20日
內向本院補提理由書（均須按他造當事人之人數附繕本）「切勿
逕送上級法院」。
中    華    民    國    100   年    8     月    18    日
                                      書記官  李承悌
附錄本案論罪科刑法條：
修正前刑法第321 條
犯竊盜罪而有左列情形之一者，處6 月以上、5 年以下有期徒刑
：
一、於夜間侵入住宅或有人居住之建築物、船艦或隱匿其內而犯
    之者。
二、毀越門扇、牆垣或其他安全設備而犯之者。
三、攜帶兇器而犯之者。
四、結夥三人以上而犯之者。
五、乘火災、水災或其他災害之際而犯之者。
六、在車站或埠頭而犯之者。
前項之未遂犯罰之。